最高法院刑事判決　　　　　　　　　　　　　　　九十三年度台上字第一六七二號
　　上　訴　人　台灣高等法院台中分院檢察署檢察官
　　被　　　告　甲○○
右上訴人因被告過失致人於死案件，不服台灣高等法院台中分院中華民國九十年七月
三日第二審判決（九十年度交上訴字第三六三號，起訴案號：台灣南投地方法院檢察
署八十九年度偵字第一一七二號），提起上訴，本院判決如左：
    主  文
原判決撤銷，發回台灣高等法院台中分院。
    理  由
本件原判決以公訴意旨略謂：被告甲○○係水里交通事業有限公司之司機，為從事駕
駛業務之人，於民國八十八年二月二日下午二時二十分許，駕駛ＴＩ｜五五二號營業
砂石車，沿南投縣竹山鎮○○路由同鎮德興里往同鎮里方向行駛。其原應注意車
前狀況，隨時採取必要安全措施，且不得超速行駛，行駛至無號誌之交岔路口，應減
速慢行，作隨時停車之準備，依當時情形，並無不能注意之情事，明知前方為鯉南路
與舊鯉南路之無號誌交岔路口，竟疏於注意，未留意前方及交岔路口之車輛動態，貿
然在限速四十公里之路段，以時速五十至五十五公里之速度，超速行駛。適劉偉騏騎
乘ＪＤＺ｜五一０號重型機車，附載何億秀，沿同鎮○○○路往德興里方向行駛，亦
未注意交岔路口車輛動態，亦貿然左轉穿越該路口。劉偉騏見到被告駕駛之砂石車時
，即往鯉南路一一八之十五號（起訴書及第一審判決均誤載為一一八之五號）前閃避
，惟二車均煞避不及，被告之砂石車右前保險桿碰撞機車車頭，致劉偉騏、何億秀均
倒地，劉偉騏受有顱內出血、頭部挫傷等傷害，何億秀受有顱內出血、頭顱骨折等傷
害，經送醫後均不治死亡。因認被告涉有刑法第二百七十六條第二項業務過失致人於
死罪嫌等情。經審理結果，認不能證明被告犯罪，因而維持第一審諭知被告無罪之判
決，駁回檢察官在第二審之上訴。固非無見。
惟查：審理事實之法院，對於被告有利及不利之證據，應一律注意，詳為調查，並綜
合全案證據資料，本於經驗法則及論理法則定其取捨，並將取捨證據及得心證之理由
於判決內詳為說明。如事實尚非明確，基於公平正義之維護，而有應調查之證據未予
調查，即予判決者，則有應於審判期日調查之證據未予調查之違法。本件據現場證人
黃達凱、王仕琪、石聘文一致證稱被害人劉偉騏騎機車沿舊鯉南路往德興里方向行經
（新）鯉南路之交岔路口，欲穿越（新）鯉南路時，與被告之砂石車碰撞；黃達凱、
王仕琪復多次供證伊等之機車時速約三十五公里，劉偉騏跟在後面，速度應與伊等差
不多；石聘文亦陳稱伊目睹車禍發生經過，伊見被告駕駛砂石車沿（新）鯉南路駛來
，機車由對向之舊鯉南路駛至（新）鯉南路之交岔路口時，沒有停車，準備繼續往前
走，砂石車也沒有準備煞車，機車走到雙黃線處，眼看來不及過路口，即想躲砂石車
，因而駛至對向車道之路邊，才與砂石車碰撞等語。原判決既採信黃達凱、王仕琪、
石聘文前揭供述及所提照片（相字第六十三號卷第四十六頁），認劉偉騏係自舊鯉南
路駛至（新）鯉南路之交岔路口，因不及閃避對向由被告駕駛之砂石車，始閃向其左
側路邊，而不採卷附南投縣警察局所繪道路交通事故調查報告表（下稱報告表）上所
載劉偉騏之行車路線（相字第六十三號卷第十至十三頁），則肇事地係一「　」字型
交岔路口，劉偉騏眼見不及跨越（新）鯉南路，始向左閃避，其閃避處雖為被告之車
道，亦屬舊鯉南路之左側路邊，故劉偉騏閃向其原行駛之左側路邊，似係不得已之避
讓措施。又依前揭報告表及照片觀之，砂石車車頭稍偏右，且留有煞車痕，顯示被告
見到機車時，亦採取緊急煞車及向右偏駛之措施，然避讓處恰與劉偉騏閃避處相近，
參以機車車頭與砂石車右前保險桿仍然碰撞，二車似祇差一點即可錯開而避免碰撞，
倘被告之砂石車在限速四十公里之路段，不違規超速以五十五公里之時速行駛，且駛
近該交岔路口時，能依規定減速慢行，其所需之煞車時間自可較短，煞車距離亦可減
少，於見到劉偉騏閃向路邊時，似可及時煞停而避免相撞。石聘文證稱被告沒有準備
煞車等語，倘若無誤，迨被告發現機車，始緊急煞車並向路旁閃避，致與同時向該處
閃避之劉偉騏機車相撞，被告之超速行駛及行至交岔路口，未減速慢行之事實，是否
毫無過失，而與劉偉騏、何億秀之死亡間全無相當因果關係？即堪研酌。台灣南投地
方法院檢察署將本件送請台灣省南投縣車輛行車事故鑑定委員會鑑定，該會覆以「…
…惟營大貨車違規超速行駛與重機車肇事後造成重機車駕駛及附載者之死亡有否因果
關係不無可能」，似不否認被告之超速行駛與本件車禍有相當因果關係。實情如何？
基於公平正義之維護，自應澈查釐清。原審對以上事證，未予調查審酌，遽行判決，
有判決理由不備及應於審判期日調查之證據未予調查之違法。檢察官上訴意旨執以指
摘原判決違背法令，非無理由，應認原判決有撤銷發回更審之原因。
據上論結，應依刑事訴訟法第三百九十七條、第四百零一條，判決如主文。
中　　　華　　　民　　　國　　九十三　　年　　　四　　　月　　　一　　　日
                              最高法院刑事第十一庭
                                  審判長法官  張　淳　淙
                                        法官  謝　俊　雄
                                        法官  蘇　振　堂
                                        法官  張　春　福
                                        法官  呂　丹　玉
      右正本證明與原本無異
                                              書  記  官
中　　　華　　　民　　　國　　九十三　　年　　　四　　　月　　　九　　　日
                                                                        Ｂ
